臺灣新竹地方法院民事判決　九十一年度竹簡字第五○九號
　　原　　　告　甲○○
　　被　　　告　乙○○
右當事人間請求確認本票債權不存在事件，本院判決如左：
    主      文
確認被告持有發票人為甲○○、發票日民國九十一年四月三日、面額新台幣柒拾萬元
、到期日民國九十一年五月二日之本票債權不存在。
訴訟費用由被告負擔。
    事實及理由
一、原告主張：被告持有以原告名義所簽發如主文所示之本票一紙，並聲請本院九十
    一年度票字第一一一四號本票裁定准許強制執行，惟原告從未簽發該本票，被告
    對原告之本票債權應不存在。並聲明：如主文所示。
二、被告則以：系爭本票是訴外人金郭孝向其借款一百萬元時所交付，其係合法善意
    取得，至於本票是否原告本人開立其不清楚云云置辯。並聲明：請求駁回原告之
    訴。
三、得心證之理由
（一）本件兩造間之爭點為，系爭本票是否為原告本人所簽發？
（二）按民事訴訟法第二百七十七條規定：「當事人主張有利於己之事實者，就其事
      實有舉證之責任。但法律別有規定，或依其情形顯失公平者，不在此限」。又
      票據法第五條規定：「在票據上簽名者，依票上所載文義負責」。依該規定反
      面解釋，如當事人本人未在票據上簽名，而係由第三人偽造其名義簽發票據者
      ，當事人本人自不須負票據責任，至於執票人就票據被偽造之事實知悉與否，
      並無影響。最高法院五十年台上字第一六五九號判例謂：「支票為無因證券，
      僅就支票作成前之債務關係，無庸證明其原因而已。至該支票本身是否真實，
      即是否為發票人所作成，即應由支票債權人負證明之責，此觀民事訴訟法第二
      百七十七條規定之法理至明」，即採同一見解。
（三）經查，被告取得系爭本票之過程為，訴外人黃峰陵向證人金郭孝借款一百四十
      萬元未清償，而開立一張一百四十萬元的支票，連同系爭七十萬元的本票交予
      訴外人金郭孝作為清償，交付時系爭本票業已填載完畢，嗣訴外人金郭孝又向
      被告借款，而將系爭本票交予被告等情，業據證人金郭孝證述在卷。而訴外人
      黃峰陵經本院通知未到庭。另經本院將系爭本票，連同原告本人簽名之中國信
      託商業銀行開戶申請書及印鑑卡、新竹國際商業銀行之印鑑卡、台灣積體電路
      製造股份有限公司人事資料表、當庭簽名筆跡、當庭所採之指紋卡等資料，囑
      託內政部警政署刑事警察局，鑑定系爭本票上發票人「甲○○」簽名、「新竹
      縣寶山鄉○○路一四一號」、「柒拾萬元整」等文字及指印二枚，與原告本人
      之筆跡及指紋是否相符，該局鑑定結果為筆跡及指印均不相符，有該局九十一
      年十二月三日刑鑑字第○九一○三一五八七三號鑑驗通知書一份在卷可稽。故
      由卷內資料，尚無法證明系爭本票為原告本人所簽發，自無從令原告負票據責
      任。
（四）從而，原告訴請確認系爭本票債權不存在，為有理由，應予准許。
四、訴訟費用負擔之依據：民事訴訟法第七十八條。
中　　　華　　　民　　　國　　九十一　　年　　 十二 　　月　　三十一　　日
                                  臺灣新竹地方法院新竹簡易庭
~B法　　　官　彭洪英
右為正本係照原本作成。
如對本判決上訴須於判決送達後二十日內向本院提出上訴狀。
~B法院書記官　吳美雲
中　　　華　　　民　　　國　　九十一　　年　　 十二 　　月　　三十一　　日
